臺灣臺北地方法院民事判決　　　　　　　　　　　　九十三年度簡上字第一七五號
　　上　訴　人　乙○○
　兼訴訟代理人　甲○○
　　被上訴人　　丁○○○證券股份有限公司
　　法定代理人　戊○○
　　訴訟代理人　丙○○
　　　　　　　　己○○
右當事人間返還價金事件，上訴人對於中華民國九十二年十一月十二日本院臺北簡易
庭九十年度北簡字第一○九六四號第一審判決提起上訴，經本院於九十三年十一月十
二日言詞辯論終結，判決如左：
    主      文
上訴駁回。
第二審訴訟費用由上訴人負擔。
    事      實
甲、上訴人方面：
一、聲明：
 （一）原判決廢棄。
 （二）被上訴人應償還上訴人新臺幣（下同）十四萬五千元，及自民國七十九年十
       月二十四日起至清償日止，按年息百分之二十複利率計算之利息。
二、陳述：除引用原判決記載外，補稱：
（一）本件請求之正豐股票融券保證金即前案臺灣高等法院八十年上易字第一一三號
      判決（以下稱前案）論斷之正豐股票，該案判決後，上訴人未收到錢，故提起
      本件訴訟。
（二）依上訴人所提明細表，被上訴人本應退還股票款：正豐價位一百四十五元，
      繳款七萬二千五百元，正豐價位一百四十五元，繳款七萬二千五百元，合計
      十四萬五千元。雖被上訴人稱係作業錯誤，但實屬蓄意欺騙，上訴人認是侵占
      、侵權關係，蓋伊將股票保證金交予被上訴人，被上訴人不予返還，所以是債
      務關係。本件融資股票，是用上訴人二人的名字，錢是甲○○出的，操作是甲
      ○○操作的。前案在臺灣士林地方法院是就獲利部分判決，本金部分沒有裁判
      ，本件十四萬五千元是股票保證金。因為向銀行申請貸款利率很高，所以請求
      百分之二十複利計算。
三、證據：除援用第一審所提證據外，補提：臺灣高等法院九十三年度上訴字第七九
    四號刑事判決及九十三年度附民上字第一八號判決、本院九十二年度附民字第四
    八六號判決各一份（以上均影本）為證。
乙、被上訴人方面：
一、聲明：上訴駁回。
二、陳述：除引用原判決記載外，補稱：
（一）委託陽明證券股份有限公司（下稱陽明公司）自復華證券金融股份有限公司（
      下稱復華公司）融券正豐股票二千股者，係上訴人乙○○，上訴人甲○○並非
      本件融券關係之當事人，其請求伊返還融券保證金，自無理由。
（二）上訴人請求返還正豐股票二千股之保證金十四萬五千元，係融券保證金，陽明
      公司已按「復華證券金融股份有限公司融資融券業務操作辦法」第十七條第三
      項規定，轉交復華公司，並未侵占該款項，故陽明公司對上訴人並無侵占之行
      為。
（三）陽明公司依法強制回補上訴人乙○○融券股票並結算後，已將應退還之保證金
      提存，並經上訴人乙○○領回，陽明公司就此債務業已清償完畢。另就作業疏
      失造成上訴人乙○○之損失部分，亦經前案判決確定在案，陽明公司並已依上
      開確定判決將上訴人應獲得之利益提存。故本件上訴人乙○○委託陽明公司向
      復華公司融券正豐股票之保證金，業經結算並清償完畢。至於作業疏失之損害
      金亦已判決確定並經提存在案，上訴人之上訴顯無理由。退步言，縱使本院認
      為上訴人對伊仍有債權存在，伊亦僅須給付百分之五之遲延利息，上訴人請求
      百分之二十之複利，亦無理由。
三、證據：援用第一審所提證據。
丙、本院依職權調閱前案歷審卷宗。
    理      由
一、上訴人主張：其前於七十八年十一月三十日委託陽明公司（現為被上訴人所合併
    ），向復華公司融券賣出正豐股票二千股，每股以一百四十五元成交，嗣因該公
    司誤予處分，致其受有獲利損失，業經前案判決該正豐股票確有獲利，並應給付
    上訴人乙○○五萬一千零七十七元及利息確定，惟被上訴人尚應返還上訴人一百
    四十五元價位計算之股票保證金十四萬五千元，迄未返還，並將之侵占等情，求
    為命被上訴人如數給付上開金額，及自七十九年十月二十四日起至清償日止，按
    年息百分之二十複利計算之利息之判決。
二、被上訴人則以：上訴人一再以相同之事實理由，提起不同之訴訟，有違一事不再
    理原則，其訴已不合法。又上訴人乙○○與訴外人復華公司簽訂融資融券買賣契
    約書，是上訴人本件主張之保證金十四萬五千元，陽明公司於交割日由上訴人乙
    ○○股票交易之扣款銀行帳戶扣得該筆款項後，即悉數轉予復華公司，自無侵占
    之實。再就保證金部分，陽明公司已結算退還保證金三十一萬六千五十元予上訴
    人乙○○，乙○○亦已領取，此部分被上訴人債務業已清償完畢。再就乙○○針
    對陽明公司作業錯誤而所受損失，業經臺灣高等法院前案判決確定陽明公司應給
    付乙○○五萬一千零七十七元及利息，陽明公司業已依法提存，是就本件融券買
    賣，伊已無積欠上訴人任何款項。退步言，縱認上訴人對伊仍有債權存在，伊亦
    僅須給付百分之五之遲延利息等語，資為抗辯。
三、查上訴人乙○○於七十八年十一月三十日委託陽明公司向復華公司融券賣出正豐
    股票二千股，每股以一百四十五元成交，上訴人乙○○繳納保證金共十四萬五千
    元，嗣陽明公司與環球證券股份有限公司（下稱環球公司）合併，陽明公司為消
    滅公司，環球公司為存續公司，又環球公司於八十九年間再為被上訴人所合併，
    被上訴人為合併後存續公司之事實，為兩造所不爭，並有融券賣出報告書、財政
    部證券暨期貨管理委員會函、公司變更登記表等件附卷為證，堪信為真實。
四、上訴人雖主張：因陽明公司誤予處分前開正豐股票，致其受有獲利損失，業經前
    案判決該正豐股票確有獲利，並應給付上訴人乙○○五萬一千零七十七元及利息
    確定，被上訴人尚應返還伊所交保證金十四萬五千元云云。惟已為被上訴人所否
    認，並以前揭情詞置辯，經查：
（一）按所謂訴訟標的為確定判決之效力所及者，亦即一事不再理原則，係指同一事
      件已有確定之終局判決者，即不得再行起訴。其所謂同一事件，必同一當事人
      就同一法律關係而為同一之請求，或就同一訴訟標的求為相反之判決，或求為
      與前訴可以代用之判決而言（最高法院八十二年度台上字第一六一二號判決要
      旨參照）。依民事訴訟法第四百條第一項及第四百零一條第一項之規定，確定
      判決就經裁判之訴訟標的有既判力，對為請求之當事人亦有效力，故同一當事
      人就同一訴訟標的法律關係為同一之請求時，該請求即有違一事不再理原則而
      屬不合法。
（二）本院依職權調閱前案歷審卷宗，查該案之當事人為乙○○、陽明公司，而陽明
      公司已因合併，由被上訴人承受其權利義務，已如前述，應認被上訴人已概括
      承受陽明證券公司人格，二者有人格一體性，故該案之當事人與本件上訴人乙
      ○○、被上訴人相同。
（三）前案上訴人乙○○主張陽明公司承辦人員偽造虧損扣抵、計算錯誤，將賺錢誤
      認為賠錢、嚴重作業失誤等，認陽明公司有不法行為（見前案歷審卷宗第一審
      七十九年十月三十日起訴狀、七十九年十二月十日庭呈補述狀、七十九年十二
      月二十六日庭呈補述狀、八十三年一月二十三日庭呈補述狀）而應返還正豐股
      票二千股，價位一四五元之融券保證金、獲利款，可見本件上訴人乙○○係以
      侵權行為損害賠償請求權為前案之訴訟標的，並以陽明公司以不法之行為侵害
      上訴人乙○○權利為其請求之原因事實，而本件上訴人乙○○則係主張被上訴
      人侵占、為上訴人處理股票交易，意圖不法利益而違背其任務之行為、偽造、
      欺騙等不法行為（見原審九十年六月六日支付命令聲請狀、九十一年八月十四
      日上訴人補述狀、九十一年十月十八日上訴人補述狀、九十一年十一月二十日
      聲請開庭狀、九十二年四月八日補述狀、九十一年四月十四日補述狀、九十二
      年十月二日補述狀），應給付融券賣出正豐股票二千股，價位一四五元之融券
      保證金，訴訟標的亦為侵權行為損害賠償請求權，且二者原因事實亦屬相同。
（四）再查前案訴之聲明為：請求判令陽明公司應償還原告不足部分三十三萬七千一
      百五十元，及自七十九年十月二十四日起至清償日止，按年息百分之五計算之
      利息，雖與本件訴之聲明有所不同，惟查上開三十三萬七千一百五十元部分，
      伊上訴人乙○○之主張，係包括七十八年十一月三十日融券正豐股票，至七十
      九年十月二十三日獲利之二十三萬六千元，及融券賣出正豐股票二千股，價位
      一百四十五元所繳交之「保證金十四萬五千元」，融券賣出正豐股票二千股，
      價位一一七點五元所繳保證金十四萬一千元、高興昌股票所繳納保證金十六萬
      五千元，扣除三萬三千元虧損及已償還之三十一萬六千三百一十元後之金額，
      而本件係請求被上訴人給付上訴人於七十八年十一月三十日委託陽明公司融券
      賣出正豐股票二千股，價位一百四十五元所繳交之保證金十四萬五千元。再數
      人負同一債務或有同一債權，而其給付可分者，除法律另有規定或契約另有訂
      定外，應各平均分擔或分受之，民法第二百七十一條定有明文。上訴人乙○○
      、甲○○主張被上訴人應返還保證金十四萬五千元等語，上訴人二人主張有同
      一債權，且無給付不可分之情形，應為各有二分之一債權，故就上訴人乙○○
      對被上訴人之訴之聲明部分，請求被上訴人給付七萬二千五百元，包括自七十
      九年十月二十四日起至清償日止，按年息百分之二十中之百分之五計算之利息
      部分，依前所述，均應包含於前案之訴之聲明中而應視為同一聲明。
（五）本件上訴人乙○○依侵權行為法律關係請求被上訴人給付七萬二千五百元及自
      七十九年十月二十四日起至清償日止，按年息百分之五計算之利息部分，與前
      案為同一事件，揆諸首開說明，應為前案確定判決效力所及，上訴人乙○○請
      求被上訴人給付上述金額，自屬無據。
五、又查上訴人乙○○請求自七十九年十月二十四日起至清償日止，按年息百分之二
    十複利計算利息中，除年息百分之五計算以外之利息部分，雖非前案確定判決效
    力所及，惟前案之第一審判決就保證金十四萬五千元部分，判決上訴人乙○○敗
    訴，未據其提起上訴而確定（前案第二審上訴人乙○○僅就二十三萬六千元獲利
    款部分上訴，而不含保證金之返還及及其他融券賣出正豐股票及高興昌股票之金
    額，故上開保證金部分於第一審判決即為確定），有前案歷審卷宗可稽，從而上
    訴人乙○○請求被上訴人給付保證金十四萬五千元，既為前案第一審判決認定無
    理由確定，本件應受該確定判決認定之拘束，則上訴人乙○○請求依上開保證金
    金額計算自七十九年十月二十四日起至清償日止，按年息百分之二十複利計算利
    息中，超過年息百分之五計算之利息部分，自亦失所依據，亦應為無理由。
六、再查上訴人甲○○主張被上訴人應返還保證金，因查本件委託陽明公司融券正豐
    股票者，為上訴人乙○○，為兩造所不爭執，從而上訴人甲○○縱然係實際出資
    者，亦非本件融券關係之當事人，其不因被上訴人有無返還保證金，而有權利受
    侵害之情形，自不構成侵權行為之要件。
七、綜上所述，上訴人主張本於侵權行為法律關係，請求被上訴人給付上訴人十四萬
    五千元及自七十九年十月二十四日起至清償日止，按年息百分之二十複利率計算
    之利息，為無理由，不應准許。原審為上訴人敗訴之判決，理由雖有不同，惟結
    論並無二致，仍應予維持。上訴人上訴意旨指摘原判決不當，聲明廢棄改判，為
    無理由，應予駁回。
八、因本案事證已臻明確，兩造其餘攻擊防禦方法及所提之證據，經本院審酌後，認
    與本判決之論斷，不生影響，爰不一一論駁，併此敘明。
九、據上論結，本件上訴為無理由。依民事訴訟法第四百三十六條之一第三項、第四
    百四十九條第二項、第一項、第七十八條、第八十五條第一項前段，判決如主文
中　　　華　　　民　　　國　　九十三　　年　　 十一 　　月　　二十六　　日
                                      民事第二庭
                                          審判長法  官  詹文馨
                                                法  官  吳淑惠
                                                法  官  黃雯惠
正本係照原本作成。
本判決不得上訴。
中　　　華　　　民　　　國　　九十三　　年　　 十一 　　月　　二十六　　日
                                              　書記官  林玗倩
